# vc股权投资的会计处理

提问人：zhs7403 时间：2014-06-23 16:11:31
我司vc持有10%,40%和100%的三家公司.7月 1 日后根据2,22和 33 号准则是否可以理解为:按准则《 2 号——长投》第三条10%,40%的公司纳入可供出售及融资产核算,未来按照公允价值计量,但公允价值不切可行依然采取成本法核算(记得这个是之前陈老师的回复).但 3 条写的是风险投资机构、共同基金以及类似主体持有的、在初始确认时按照《企业会计准则第 22 号——金融工具确认和计量》的规定以公允价值计量且其变动计入当期损益的金融资产.难道是要作为允价值计量且其变动计入当期损益的金融资产?后继计量依然是公允但公允不切可行的除外？ 100%的原纳入合并,但根据准则《 2 号——长投》 9 条也作为可供出售计量（还是交易性？）,我的理解对吗?

回答人：chenyiwei
对于PE/VC等机构（合并报表准则所指的投资性主体），对其所持有的投资以公允价值计量且其变动计入当期损益可以为报表使用者提供更有用的信息，因此此类主体对豁免纳入合并报表范围或豁免权益法核算的投资应按公允价值进行后续计量，且其变动计入当期损益。其公允价值应根据《企业会计准则第 39 号——公允价值计量》的规定确定，如果没有活跃市场参照的，应依据估值技术确定公允价值。其他非投资主体持有的对被投资企业不具有控制、共同控制或重大影响的权益性投资，如果没有活跃市场、公允价值不能可靠确定的，可以根据金融工具确认和计量准则第三十二条规定，按成本进行后续计量。

提问人：zhs7403 时间：2014-06-23 19:56:59
陈老师,是否可以这样理解:对于PE/VC等机构,只要是以投资为目的,那么不管投资比例,都是按照以公允价值计量且其变动计入当期损益的金融资产核算.如果没有活跃市场参照的，应依据估值技术确定公允价值。
其他非投资主体持有(即一般企业)的对被投资企业不具有控制、共同控制或重大影响的权益性投资，如果没有活跃市场、公允价值不能可靠确定的，可以根据金融工具确认和计量准则第三十二条规定，按成本进行后续计量.有重大影响的权益法、控制的纳入合并报表核算.对吗？

回答人：chenyiwei
基本可以这样理解。

提问人：zhs7403 时间：2014-06-24 09:11:52
还有一点,对于您解释的vc的故值,是否可以这样理解:已上市的股权,一般情况下可以按照报表日收盘价格即可(不考虑准则中的那些极端情况),非上市的类似商誉是否减值的计算,即企业未来现金流折线看

回答人：chenyiwei
2 、未上市股份按照公允价值的“三层次”确定其估值，和资产减值目的的测算可收回金额仍有一定差异。

回答人：chenyiwei
1 、已上市但仍处于限售期的股权投资，需考虑其限售因素对估值进行调整，不能直接按照无限售条件股份的市价。如何对限售股的价格进行调整，论坛上也已有很多讨论，可以看一下。

提问人：zhs7403 时间：2014-06-24 09:39:56
陈老师,限售股的股值我明白,之前您有回复的.正常的上市股票应该就是按照报表日收盘价格即可(不考虑准则中的那些极端情况) 此外,你说的公允价值的“三层次”确定其估值是《企业会计准则第 39 号——公允价值计量》里的?有什么大概案例?似乎最近几个月没有见过类似讨论 还有一点陈老师,是否vc只能走公允价值变动且记入当期损益的金融资产?即使其打算长期持有?不能走可供出售?我从 2 号准则是这样理解的.报表今后也没有交易性金融资产,而是以公允价值变动且记入当期损益的金融资产替代?即适用面宽于交易性金融资产?

回答人：chenyiwei
公允价值计量在很大程度上与评估相关，限于胜任能力方面的限制，我们需要在很大程度上利用估值专家的工作。很多PE自身也有估值团队，这是公允价值管理的很重要的组成部分。

回答人：chenyiwei
在公允价值计量准则第七章中规定了公允价值计量的层次。VC应当不会有长期持有的打算，应当有明确的退出策略，否则与“投资主体”的概念不符。

提问人：zhs7403 时间：2014-06-24 18:25:37
还有一点陈老师,是否vc只能走公允价值变动且记入当期损益的金融资产?即使其打算长期持有?不能走可供出售?我从 2 号准则是这样理解的.报表今后也没有交易性金融资产,而是以公允价值变动且记入当期损益的金融资产替代?即适用面宽于交易性金融资产?因为我们是打算持有几年包装上市再出售，因此个人理解交易性不适合，但 2 号似乎只能走交易性？

回答人：chenyiwei
建议对照 33 号准则中的投资性主体定义，看你公司是否属于投资性主体。属于投资性主体的，只能将公允价值变动计入损益，长期持有与投资主体的定义矛盾；不属于投资主体的，可以作为可供出售金融资产或权益法核算。